臺灣臺中地方法院刑事判決　94年度交訴字第132號
公　訴　人　臺灣臺中地方法院檢察署檢察官
被　　　告　甲○○
上列被告因公共危險等案件，經檢察官提起公訴（九十四年度偵
字第一二一○五號），本院合議庭裁定適用簡式審判程序，判決
如下：
    主    文
甲○○服用酒類，不能安全駕駛動力交通工具而駕駛，處有期徒
刑貳月；又從事業務之人，因業務上之過失致人於死，處有期徒
刑壹年肆月；又駕駛動力交通工具肇事，致人死亡而逃逸，處有
期徒刑捌月。應執行有期徒刑貳年。緩刑伍年。
    犯罪事實
一、甲○○為貨車司機，平時以駕駛自用大貨車為人載運貨物為
    業，為從事駕駛業務之人，民國九十四年七月五日下午三時
    許在臺中縣東勢鎮○○路東勢游泳池旁朋友家中飲酒後，其
    駕駛動力交通工具之操控能力因飲酒而降低，已達無法安全
    駕駛動力交通工具之程度，導致無法為安全之駕駛，卻仍酒
    後駕駛車號ＲＶ─一○六號自用大貨車，當日下午六時二十
    四分許，途經臺中縣東勢鎮○○路水盛巷一五○之十九附二
    號附近道路由東勢往后里方向行駛，本應注意汽車行駛時，
    駕駛人應注意車前狀況，並隨時採取必要之安全措施；又汽
    車駕駛人於飲用酒類或其他類似物後其吐氣所含酒精濃度超
    過每公升○‧二五毫克時，不得駕車及汽車在雙向二車道行
    駛時，應在遵行車道行駛，且當時天候晴、暮光、路面乾燥
    無缺陷、亦無障礙物、視距良好，依當時情形，並非不能注
    意，竟疏未注意，酒後駕車，並因酒後精神不佳而疏未注意
    車前狀況，貿然駛入來車車道，致與沈煌波所騎在東蘭路水
    盛巷由后里往東勢方向行，途經上址，車牌ＱＤ五─七六○
    號機車相撞，使沈煌波人車倒地頭部受傷。詎甲○○肇事後
    ，竟未下車察看並施予救助及報警處理，另基於肇事逃逸之
    犯意，倒車後退再繞過受傷之沈煌波後離去。沈煌波因此車
    禍受有顱內及胸腔出血之傷害，經送醫急救延至當日下午七
    時三十分許死亡。當日下午六時三十分許，臺中縣警察局東
    勢分局警員潘長泰、洪聰貴前往車禍現場處理時，民眾提供
    肇事車輛車號為ＲＶ─一○六號，當日下午六時五十分許，
    甲○○駕車行經事故現場，經警員發現鳴笛示意甲○○停車
    ，甲○○仍未停車，以低速行駛欲通過該處，經警員潘長泰
    拔槍示警嚇阻，甲○○始停車，經測試甲○○吐氣所含酒精
    成份為每公升為一點三七毫克。
二、案經臺中縣警察局東勢分局報告臺灣臺中地方法院檢察署檢
    察官相驗後自動檢舉及沈煌波之妻乙○○○告訴臺灣臺中地
    法院檢察署檢察官偵查起訴。
    理    由
一、上揭酒醉駕車、過失致死及肇事逃逸之犯罪事實，已據被告
    甲○○於本院審理中供認不諱，核與告訴人乙○○○指訴之
    情節相符，並有道路交通事故調查報告表、現場圖、現場照
    片、東勢農民醫院病歷摘要、員警職務報告書、酒精濃度測
    試單、臺中縣警察局舉發違反道路交通管理事件通知單、刑
    法第一百八十五條之三案件測試觀察紀錄表附卷可稽。另查
    ：
  (1)按服用酒類不能安全駕駛動力交通工具之認定，參考德國、
    美國之認定標準，對於酒精濃度呼氣已達每公升零點五五毫
    克或血液濃度達百分之零點一一以上，肇事率為一般正常人
    之十倍，應認為已達不能安全駕駛之標準（法務部八十八年
    五月十八日八八年度法檢字第一六六九號函參照），被告所
    測得吐氣中所含酒精濃度高達每公升一點三七毫克，其駕駛
    車輛之注意能力已因飲酒而較平日為低，且發生事故，顯已
    達不能安全駕駛動力交通工具之程度甚明，是被告此部分之
    自白應與事實相符。事證明確，被告酒後不能安全駕駛動力
    交通工具而駕駛之公共危險犯行，應堪認定。
  (2)而本件被害人沈煌波確因本件車禍死亡，亦經臺灣臺中地方
    法院檢察署檢察官督同檢驗員到場相驗屬實，製有相驗筆錄
    、驗斷書、相驗屍體證明書附卷足憑。次按汽車行駛時，駕
    駛人應注意車前狀況，並隨時採取必要之安全措施；汽車駕
    駛人於飲用酒類或其他類似物後其吐氣所含酒精濃度超過每
    公升○‧二五毫克時，不得駕車；汽車在雙向二車道行駛時
    ，駕駛人應在遵行車道行駛。道路交通安全規則第九十四條
    第三項、第一百十四條第二款、第九十七條第一項分別定有
    明文。被告駕車自應注意上述道路交通安全規定，而參以道
    路交通事故調查報告表之記載，當時天候晴、暮光、路面乾
    燥無缺陷、亦無障礙物、視距良好，有上開卷附道路交通事
    故調查報告表（一）在卷可查。依當時情況，被告顯無不能
    注意之情事，竟疏未注意及此，貿然酒後駕車，撞及由被害
    人沈煌波騎乘之機車，致被害人沈煌波倒地，受有顱內及胸
    腔出血之傷害，經送醫急救仍延至當日下午七時三十分許不
    治死亡，被告自應負過失責任，被告之自白應與事實相符。
    而被告之過失行為與被害人沈煌波死亡間，具有相當因果關
    係。事證明確，被告過失致死犯行，亦堪認定。
  (3)次按汽車駕駛人駕駛汽車肇事致人受傷或死亡，應即採取救
    護或其他必要措施，並向警察機關報告，不得駛離或逃逸，
    道路交通管理處罰條例第六十二條第一項定有明文。又因道
    路交通事故之發生，常非於己之鄰親家里，時有告救不能情
    事，乃科以肇事者須即採取救護或其他必要措施，並應向警
    察機關報告之法定義務，以防因就醫延誤致生無謂傷亡，並
    俾得通知傷亡者家屬到場，以明責任，是凡肇事人於行車肇
    事致人受傷或死亡，未即採取救護或其他必要措施，並向警
    察機關報告，即駕車逃逸者，均應依該規定處罰，至其嗣後
    是否受刑事訴追及已否與被害人達成民事和解，賠償損失，
    對其應受處罰乙節，並不生影響。職是之故，汽車駕駛人駕
    駛汽車肇事，不論其責任之歸屬為何，即有義務留在肇事現
    場，採取救護或其他必要措施，並向警察機關報告，以維護
    他人之生命與其他用路人之交通安全。其立法目的，既係促
    使駕駛人於肇事致死傷後，能對被害人即時救護，報告警察
    機關，以減少死傷，是該罪之成立祇以行為人有駕駛動力交
    通工具肇事，致人死傷而逃逸之事實為已足，至行為人之肇
    事有否過失，則非所問（最高法院九十二年度臺上字第四四
    六八號刑事判決參照）。本件被告駕駛車輛撞擊被害人沈煌
    波致其人車倒地，地上遺留機車刮地痕長達三十二公尺，車
    體碎片長十點七公尺，顯見當時撞擊力道之強大，被告甚且
    於肇事後倒車，顯然被告對於事故發生知之甚詳。又機車之
    防護力與汽車相去甚遠，機車倒地時，機車騎士身體因與地
    面及機車車身摩擦及撞擊，因防護力不足，往往非死即傷，
    此為一般人所周知。而本件被告既知被害人沈煌波騎乘機車
    在遭其撞及後人車倒地，應對被害人當場受有傷害或死亡已
    有認識，其竟未採取救護或其他必要措施，並向警察機關報
    告，即逕行駕車離去嗣經警循線查獲，其肇事逃逸已甚灼然
    ，被告於本院中之自白應與事實相符。是被告肇事逃逸之犯
    行，亦可認定。
二、被告甲○○為貨車司機，平時以駕駛自用大貨車為人載運貨
    物為業，業據被告供認屬實，為從事駕駛業務之人，其於執
    行業務中因過失致人於死，核被告甲○○所為，係犯刑法第
    一百八十五條之三之酒醉不能安全駕駛動力交通工具而駕駛
    罪、同法第二百七十六條第二項之業務過失致死罪及同法第
    一百八十五條之四之肇事逃逸罪。又被告所犯上開三罪間，
    犯意各別，罪名有異，行為互殊，應予分論併罰。再被告酒
    後駕車，因而致人死亡，依法應負刑事責任，被告所犯業務
    過失致死部分應依道路交通管理處罰條例第八十六條第一項
    規定加重其刑。爰審酌被告酒醉後已不能安全駕駛，仍不顧
    公眾之安危，貿然駕車，造成他人死亡，應予非難；兼衡及
    被告素行，本件事故造成被害人沈煌波死亡，所生危害重大
    ，被告犯後坦承犯行，過失程度之輕重，肇事後態度及被告
    肇事後更棄被害人於不顧，其罪行甚重，惟肇事後已與被害
    人家屬達成和解（此有宜蘭縣頭城鎮調解委員會調解書在卷
    可憑），犯後態度尚佳等一切情狀，分別量處如主文所示之
    刑，並定其應執行之刑。末查被告前未曾受有期徒刑以上刑
    之宣告，有臺灣高等法院被告全國前案紀錄表及臺灣臺中地
    方法院檢察署刑案資料查註紀錄表在卷可按。被告因一時失
    慮致犯本罪，其經此偵審教訓，當知謹慎而無再犯之虞，本
    院認所宣告之刑，以暫不執行為宜，爰併宣告緩刑五年，以
    勵自新。
據上論斷，應依刑事訴訟法第二百七十三條之一第一項、第二百
九十九條第一項前段，刑法第一百八十五條之三、第二百七十六
條第二項、第一百八十五條之四、第五十一條第五款、第七十四
條第一款，道路交通管理處罰條例第八十六條第一項，罰金罰鍰
提高標準條例第一條前段，判決如主文。
本案經檢察官李斌到庭執行職務。
中　　華　　民　　國　　94　　年　　10　　月　　31　　日
                  交通法庭  法　官  張清洲
以上正本證明與原本無異。
如不服本判決，應於送達後十日內向本院提出上訴狀（須附繕本
），上訴於臺灣高等法院臺中分院。
                            書記官　沈筱玲
中　　華　　民　　國　　94　　年　　10　　月　　31　　日
附錄論罪科刑法條
中華民國刑法第276條
 (過失致死罪)
因過失致人於死者，處二年以下有期徒刑、拘役或二千元以下罰
金。
從事業務之人，因業務上之過失犯前項之罪者，處五年以下有期
徒刑或拘役，得併科三千元以下罰金。
中華民國刑法第185條之3
服用毒品、麻醉藥品、酒類或其他相類之物，不能安全駕駛動力
交通工具而駕駛者，處一年以下有期徒刑、拘役或三萬元以下罰
金。
中華民國刑法第185條之4
駕駛動力交通工具肇事，致人死傷而逃逸者，處六月以上五年以
下有期徒刑。
